臺灣高雄地方法院刑事判決
111年度金訴字第114號
公  訴  人  臺灣高雄地方檢察署檢察官  
被      告  朱立蘋



選任辯護人  李慧盈律師
上列被告因詐欺等案件，經檢察官提起公訴（110年度偵字第178
13號），本院判決如下
    主  文
朱立蘋犯如附表編號1至3所示之罪（共3罪），分別處附表編號1
至3「主文」欄所示之刑。應執行有期徒刑貳年，緩刑伍年，並
應於本判決確定後貳年內，向梁錦巧支付新臺幣參拾萬元。
    事  實
一、朱立蘋(原名朱纕今)，明知真實姓名年籍不詳、自稱「張智
    傑」之成年男子所組成者，係由3人以上之真實姓名、年籍
    不詳之人所組成、以實施詐術為手段、具有持續性及牟利性
    之有結構性之詐欺集團組織，仍於民國110年3月2日前某日
    ，在社群網站FACEBOOK社團獲知訊息，而與「張智傑」連繫
    後而加入，並約定由朱立蘋提供帳戶及提領詐欺贓款。朱立
    蘋遂與「張智傑」及該詐欺集團其他真實姓名年籍不詳之成
    年人，共同意圖為自己不法之所有，基於3人以上共同詐欺
    取財、隱匿詐欺犯罪所得去向之洗錢之犯意聯絡及參與前揭
    詐欺犯罪組織之犯意，由朱立蘋將其申設之中華郵政股份有
    限公司帳號000-00000000000000號帳戶（下稱郵局帳戶）及
    元大商業銀行股份有限公司帳號000-00000000000000號帳戶
    （下稱元大帳戶）提供予詐欺集團成員作為供匯款使用。嗣
    詐欺集團成員不詳成員以附表所示詐欺方式分別對而吳秋美
    、梁錦巧、童陳綠綺施以詐術，致吳秋美等3人分別陷於錯
    誤，並分別於附表所示時間、匯款附表所示金額至各該帳戶
    內；再由朱立蘋分別如附表編號2、3所示提領經過，提領款
    項後，於不詳時間、地點，以不詳方式，分別交付集團內指
    定之不同詐欺集團成員，以此方式隱匿該詐欺所得（附表編
    號1所示部分，未提領）。嗣因吳秋美、梁錦巧、童陳綠綺
    發覺遭騙，報警處理，始循線查悉上情。
二、案經吳秋美、梁錦巧、童陳綠綺訴由高雄市政府警察局小港
    分局報告臺灣高雄地方檢察署檢察官偵查起訴。
    理  由
壹、程序事項
　　按刑事訴訟法第159條之1至159條之4為傳聞法則之例外規定
    ，被告以外之人於審判外之陳述，雖不符前4條之規定，而
    經當事人於審判程序同意作為證據，法院審酌該言詞或書面
    陳述作成時之情況，認為適當者，亦得為證據，刑事訴訟法
    第159條之5第1項定有明文。查本判決所引用之供述證據，
    業據檢察官、被告朱立蘋及辯護人同意有證據能力（金訴卷
    第39頁），本院審酌該等證據作成時之情狀並無違法或不當
    等情形，認為以之作為本案證據亦屬適當，依上開規定自得
    作為認定事實之依據。
貳、實體事項
一、訊據被告朱立蘋固坦承將前揭郵局帳戶、元大帳戶資料提供
    予他人，及提領如附表編號2、3所示之款項後交付予他人等
    情，惟矢口否認有何參與犯罪組織、加重詐欺取財及洗錢等
    犯行，並辯稱：其因網路求職而提供前揭2個帳戶，嗣後對
    方以恫嚇方式要求其提領帳戶內款項交予指定之人，其因當
    時罹有精神疾病且害怕，故依指示提領而交付，而且其交付
    之人均為同一人云云，經查：
（一）被告於110年3月2日前某時，將郵局帳戶、元大帳戶之帳
      號提供予「張智傑」作為供匯款使用；嗣詐欺集團成員不
      詳成員以附表所示詐欺方式分別對而告訴人吳秋美、梁錦
      巧、童陳綠綺施以詐術，致告訴人吳秋美等3人分別陷於
      錯誤，並分別於附表所示時間、匯款附表所示金額至各該
      帳戶內；再由被告於附表編號2、3所示之提領經過，提領
      款項後，於不詳時間、地點，以不詳方式，交付予詐欺集
      團內指定之成員（附表編號1所示部分，未提領）等節，
      業據被告供承在卷，並有證人即告訴人吳秋美、梁錦巧、
      童陳綠綺於警詢時證述綦詳（警卷第15-18頁，第45-48頁
      ，第79-83頁），復有告訴人吳秋美之華南銀行網銀交易
      紀錄、與詐欺集團成員之LINE對話紀錄截圖、桃園市政府
      警察局蘆竹分局南崁派出所受理各類案件紀錄表（警卷第
      31頁，第35-38頁，第39頁），告訴人梁錦巧之渣打銀行
      存摺封面及內頁影本、與詐欺集團成員之LINE對話紀錄截
      圖（警卷第57-59頁，第61-75頁），告訴人童陳綠綺之華
      南銀行匯款回條聯2紙、手機通話紀錄截圖、臺中市政府
      警察局第一分局公益派出所受理各類案件紀錄表（警卷第
      99頁，第103-107頁，第111頁），被告之元大銀行客戶基
      本資料、客戶往來交易明細、郵局帳戶客戶基本資料、客
      戶歷史交易清單、於元大銀行小港分行臨櫃及自動櫃員機
      之監視器畫面截圖照片3張（警卷第115-125頁）附卷可稽
      ，是此部分事實堪予認定。
（二）又被告固以前詞置辦，然查：
　　1.被告就何以帳戶為詐欺集團使用並為詐欺集團提領款項乙
      節，於警詢及偵查時陳稱：未將郵局及元大帳戶提供予他
      人使用，於110年3月2日7時許，有網友加LINE並稱有其帳
      戶問題要談一下，後來在通話中說要其將元大帳戶內之30
      萬元領出，那是他匯錯的款項，並恐嚇說不提領的話，他
      知道其住處在哪裡，其因為害怕所以才去提領等語（警卷
      第11-12頁），復於偵查中陳稱：其懷疑係博奕時流出帳
      戶資料等語（偵卷第23頁），又於本院準備程序時陳稱：
      在臉書上求職，對方稱提供帳戶去做比特幣，1個月1個帳
      戶可獲得1萬元等語（金訴卷第40頁），是被告就郵局及
      元大帳戶為何遭詐欺集團使用作為被害人匯款帳戶乙節，
      其供述實屬前後不一，且被告亦無從提出相關LINE對話紀
      錄以佐實其說，從而，被告前揭所述是否可信，即非無疑
      。再者，觀之被告元大帳戶之客戶往來交易明細可知（警
      卷第117頁），告訴人梁錦巧於110年3月2日10時41分許匯
      款，被告隨即在同日11時28分許臨櫃提款，又告訴人童陳
      綠綺於同日12時37分許匯款，被告亦隨即在同日12時51分
      許至自動櫃員機提款，是告訴人等人匯款時間與被告提領
      款項之時間，間隔不到1小時，甚且在15分鐘之內，顯見
      被告係在詐欺集團成員之指示下，主動配合詐欺集團成員
      提領款項，否則若如被告所前所述，詐欺集團成員不僅無
      從確保被告是否會自始聽從指示，或遭恐嚇之事後是否會
      變更心意、報警處理，詐欺集團成員為求順利取得犯罪所
      得，豈會選擇將耗費精力所詐得之款項匯入被告前揭2個
      帳戶內？更遑論若非被告主動配合，詐欺集團成員如何知
      悉被告於110年3月2日當日可配合前往銀行、自動櫃員機
      等處所，並迅速處理提款事宜，進而指示告訴人等人將款
      項匯入被告前揭2個帳戶。從而，被告前揭所辯，尚難採
      信，堪認被告與詐欺集團成員間有詐欺取財及洗錢之犯意
      聯絡無誤。
　　2.又被告雖於審理時陳稱：其交付提領款項之對象為同一人
      云云，然參酌其於110年6月12日警詢時陳稱：當天交付之
      對象，都是不同黑衣人等語（警卷第11頁），前後供述顯
      然矛盾，惟參照當次警詢筆錄內容及製作時間，不僅距離
      案發較為接近，被告記憶應較為清晰，且被告於該次警詢
      筆錄中亦數次更正前次（110年3月3日）警詢筆錄之回答
      錯誤之處，顯見當日精神狀態應未受精神疾病或藥物所影
      響，從而，自以其警詢時所稱：交付款項對象均為不同人
      等語，較為可採。再者，現今詐欺集團為實行詐術騙取款
      項，蒐羅、使用人頭帳戶以躲避追緝，詐得贓款後亦層層
      轉遞，各犯罪階段緊湊相連，而仰賴多人縝密分工，相互
      為用，方能完成集團性犯罪，而難以僅1、2人完成犯罪。
      從而，本件被告既係聽從自稱「張智傑」之人指示，而交
      付贓款予不同之人、加上向告訴人吳秋美等人施行詐術之
      不詳詐欺集團成員及被告，人數已達3人以上，是縱使每
      個成員分工不同，然此在該詐欺集團成員犯罪謀議內，被
      告雖僅負責整個犯罪行為中之一部分，惟其與本案詐欺集
      團其他成員相互間，應認在合同意思範圍內，各自分擔犯
      罪行為之一部，並相互利用他人之行為，以達犯罪之目的
      ，自應對於上開3人以上共同詐欺取財犯行所生之全部犯
      罪結果共同負責，被告之辯護人主張本案僅構成普通詐欺
      取財罪，而非三人以上共同詐欺取財罪云云，尚屬無據。
　　3.又按組織犯罪防制條例所稱之犯罪組織，係指三人以上，
      以實施強暴、脅迫、詐欺、恐嚇為手段或最重本刑逾5年
      有期徒刑之罪，所組成具有持續性及牟利性之有結構性組
      織；而所稱有結構性組織，係指非為立即實施犯罪而隨意
      組成，不以具有名稱、規約、儀式、固定處所、成員持續
      參與或分工明確為必要，組織犯罪防制條例第2條第1、2
      項分別定有明文。本件被告所參與之組織，成員係以詐騙
      他人金錢獲取不法所得為目的，分別負責對被害人施用詐
      術或上下聯繫、指派工作或擔任收取贓款等行為，被告於
      本案所擔任者為提款之工作，堪認被告所參與者，係透過
      縝密之計畫與分工，成員彼此相互配合，由三人以上所組
      成之於一定期間內以實施詐欺為手段而牟利之具有持續性
      及牟利性之有結構性犯罪組織，是被告之辯護人主張被告
      並未加入犯罪組織云云，亦無可採。
（三）綜上所述，被告所辯，尚難採信。本件事證明確，被告前
      揭犯行，均堪予認定，應予依法論科。
二、論罪科刑：
（一）法律說明：
    1.行為人於參與詐欺犯罪組織之行為繼續中，先後多次為加
      重詐欺之行為，因參與犯罪組織罪為繼續犯，犯罪一直繼
      續進行，直至犯罪組織解散，或其脫離犯罪組織時，其犯
      行始行終結。故該參與犯罪組織與其後之多次加重詐欺之
      行為皆有所重合，然因行為人僅為一參與犯罪組織行為，
      侵害一社會法益，屬單純一罪，應僅就「該案中」與參與
      犯罪組織罪時間較為密切之首次加重詐欺犯行論以參與犯
      罪組織罪及加重詐欺罪之想像競合犯，而其他之加重詐欺
      犯行，祗需單獨論罪科刑即可，無需再另論以參與犯罪組
      織罪，以避免重複評價。是如行為人於參與同一詐欺集團
      之多次加重詐欺行為，因部分犯行發覺在後或偵查階段之
      先後不同，肇致起訴後分由不同之法官審理，為裨益法院
      審理範圍明確、便於事實認定，即應以數案中「最先繫屬
      於法院之案件」為準，以「該案件」中之「首次」加重詐
      欺犯行與參與犯罪組織罪論以想像競合。縱該首次犯行非
      屬事實上之首次，亦因參與犯罪組織之繼續行為，已為該
      案中之首次犯行所包攝，該參與犯罪組織行為之評價已獲
      滿足，自不再重複於他次詐欺犯行中再次論罪，俾免於過
      度評價及悖於一事不再理原則（最高法院109年度台上字
      第3945號判決意旨可資參照）。本案係被告加入上述詐欺
      集團後，所為詐欺犯行中「最先繫屬於法院之案件」，有
      臺灣高雄地方檢察署起訴送審之函文及其上所蓋本院之收
      文章、臺灣高等法院被告前案紀錄表可稽，且依時間先後
      順序，當以附表編號2之犯行為最先，是依上述最高法院
      判決意旨，堪認本案附表編號2所示犯行，為被告「最先
      繫屬於法院之案件」之「首次」加重詐欺犯行，該次犯行
      自應論以被告參與犯罪組織行為無訛。
    2.次按洗錢防制法業於105年12月28日修正公布，並於106年
      6月28日施行，新法第14條第1項之一般洗錢罪，只須有第
      2條各款所示洗錢行為之一，而以第3條規定之特定犯罪作
      為聯結為已足。申言之，洗錢之定義，在新法施行後，與
      修正前規定未盡相同，因此是否為洗錢行為，自應就犯罪
      全部過程加以觀察，不僅須行為人客觀上有掩飾或隱匿特
      定犯罪所得之財物或財產上利益之具體作為，主觀上更須
      具有掩飾或隱匿其犯罪所得或變得之財產或財產上利益與
      犯罪之關聯性，使其來源形式上合法化，以逃避國家追訴
      、處罰之犯罪意思，始克相當。是依新法規定，倘行為人
      意圖掩飾或隱匿特定犯罪所得來源，而將特定犯罪所得直
      接消費處分，甚或交予其他共同正犯予以隱匿，或由共同
      正犯以虛假交易外觀掩飾不法金流移動，即難認僅單純犯
      罪後處分贓物之行為，應仍構成新法第2條第1或2款之洗
      錢行為。查本案係分工由被告提供帳戶並擔任提款車手，
      於被害人與詐欺集團其他成員間已製造金流斷點，使偵查
      機關難以追查贓款流向，以達掩飾詐欺犯罪所得之本質及
      去向，自屬洗錢防制法所稱之洗錢行為。被告就附表編號
      2、3所示，提領告訴人梁錦巧、童陳綠綺匯入元大帳戶之
      款項部分，客觀上已製造金流斷點，掩飾、隱匿詐欺所得
      之流向，自構成洗錢既遂罪；至附表編號1所示告訴人吳
      秋美所匯入之郵局帳戶之款項，被告尚未提領，從而尚未
      生掩飾、隱匿特定犯罪所得之結果，自僅成立洗錢未遂罪
      。
（二）核被告就附表編號2所為，係犯刑法第339條之4第1項第2
      款三人以上共同詐欺取財罪、洗錢防制法第14條第1項之
      洗錢罪、及違反組織犯罪防制條例第3條第1項後段之參與
      犯罪組織罪；就附表編號1所為，係犯刑法第339條之4第1
      項第2款三人以上共同詐欺取財罪、洗錢防制法第14條第2
      項、第1項之洗錢未遂罪；就附表編號3所為，係犯刑法第
      339條之4第1項第2款三人以上共同詐欺取財罪、洗錢防制
      法第14條第1項之洗錢罪。起訴意旨就被告所涉附表編號1
      所示部分漏論罪名，業經公訴檢察官當庭補充，併此敘明
      。
（三）又被告與「張智傑」及所屬詐欺集團成員間，就上開犯行
      有犯意聯絡及行為分擔，應論以共同正犯。至被告之辯護
      人雖主張：就附表編號1所示部分應僅成立幫助犯云云，
      惟查，本案被告之角色，係提供帳戶供詐欺集團成員匯入
      款項，並將之提領一節，已如前述，而附表編號1所示被
      害人吳秋美遭詐騙後，將9萬元款項匯入詐欺集團指定之
      被告郵局帳戶內，此時該等款項即已處於本案詐欺集團可
      得支配管領之範圍，被告既於斯時已加入本案詐欺集團，
      並受詐欺集團成員指示負責提領款項，縱被告當日因故未
      提領款項，然其既然保有該帳戶提款卡而處於隨時得支配
      帳戶內款項之管領地位，而與所屬詐欺集團成員達成各司
      其職，彼此相互利用，並以其等行為互為補充，以達其等
      共同犯罪之目的，則被告就該詐欺集團其他成員對告訴人
      吳秋美所為詐欺取財犯行，自有犯意聯絡、行為分擔，而
      非僅止於幫助行為而已，從而，辯護人前揭主張尚無可採
      。
（四）另就附表編號3所示之告訴人童陳綠綺部分，雖然有2次匯
      款行為，詐欺集團成員係向同一被害人為數個詐欺取財犯
      行，係為達到向同一被害人詐欺取財之目的，基於單一犯
      意而在密切接近之時間及空間內接續為之，且係侵害同一
      被害人之財產法益，各行為之獨立性甚為薄弱，應視為數
      個舉動之接續施行，而為接續之一行為，而論以一罪。又
      被告就附表編號1至3所示各次犯行，均係以一行為觸犯前
      揭數罪名，為想像競合犯，應依刑法第55條規定，均應各
      從一重即論以三人以上共同犯詐欺取財罪處斷。其就附表
      編號1至3所示3次犯行，犯意各別、行為互殊，應予分論
      併罰。
（五）至被告之辯護人主張本案應有刑法第59條適用之餘地云云
      ，按刑法第59條規定之酌量減輕其刑，必須犯罪另有特殊
      之原因與環境，在客觀上足以引起一般同情，認為即使予
      以宣告法定最低度刑，猶嫌過重者，始有其適用；該項規
      定係立法者賦予審判者之自由裁量權，俾就具體之個案情
      節，於宣告刑之擇定上能妥適、調和，以濟立法之窮。查
      被告所犯本案加重詐欺取財罪，其法定刑固為1年以上7年
      以下有期徒刑，得併科100萬元以下罰金，然參諸刑法第3
      39條之4立法理由，明白揭示鑑於詐欺案件頻傳，且趨於
      集團化、組織化，每每造成廣大民眾受騙，此與傳統犯罪
      型態有別，復考量多人共同行使詐術手段，易使被害人陷
      於錯誤，其主觀惡性較單一個人行使詐術為重，故有加重
      處罰之必要；再觀之被告於為本案犯行時正值青年，雖罹
      有精神疾病，但仍可憑己力賺取所需，詎其不思以正途賺
      取所需而遽為本案犯行，實無從認其犯罪係出於何特殊之
      原因與環境因素，在客觀上顯難認有足以同情及宣告法定
      低度刑仍嫌過重之處，自無法依刑法第59條規定予以減輕
      其刑，是辯護人上開主張，尚無足採。　　
（六）爰以行為人責任為基礎，審酌被告時值青壯年，不思以正
      當途徑獲取財富，為圖輕易獲利，竟加入詐欺集團，提供
      帳戶並擔任提款之工作，對社會經濟秩序危害甚大，並使
      被害人等受有一定程度之經濟損失，所為顯然不該。又被
      告犯後僅坦承部分犯行（被告自白違反洗錢防制法之犯行
      ，合於洗錢防制法第16條第2項之減刑規定，惟因想像競
      合之規定而無從再依上開規定減輕其刑，然就此等有利被
      告事項仍應應作為量刑審酌之事由），惟業與告訴人吳秋
      美、童陳綠綺和解，2人並具狀表示願原諒被告，有刑事
      陳述意見狀及和解書2份在卷可參（金訴卷第39-41頁，第
      85-87頁），另就其他尚未調解成立之告訴人梁錦巧部分
      ，被告亦表示願賠償之意願；再衡量其犯罪動機、目的、
      手段、被害人所受損失、參與犯罪集團之程度、其大學畢
      業之智識程度、經濟狀況貧困、患有雙相情緒障礙症、邊
      緣性人格障礙症等一切具體情狀（金訴卷第77頁、第97頁
      ），分別量處如主文所示之刑。復審酌被告於本案所為犯
      行，罪質相同，且犯罪時間堪稱集中，對法益侵害之加重
      效應不大，如以實質累加之方式定應執行刑，則處罰之刑
      度顯將超過其行為之不法內涵，而違反罪責原則，及考量
      因生命有限，刑罰對被告造成之痛苦程度，係隨刑度增加
      而生加乘效果，而非以等比方式增加，是以隨罪數增加遞
      減其刑罰之方式，當足以評價被告行為之不法內涵，故定
      如主文所示之應執行刑。　　　　　
三、沒收部分：
　　按犯罪所得，屬於犯罪行為人者，沒收之，刑法第38條之1
    第1項前段定有明文。被告於警詢、偵訊及本院審理時均陳
    稱：未獲得報酬等語，而依現存卷內證據資料，亦無從證明
    被告因附表所示犯行獲有何犯罪所得，是爰不予以宣告沒收
    ，附此敘明。　　
四、強制工作部分（參與組織犯罪部分）：
　　末按司法院大法官110年12月10日公布之釋字第812號解釋，
    106年4月19日修正公布之組織犯罪防制條例第3條第3 項規
    定：「犯第1項之罪者，應於刑之執行前，令入勞動場所，
    強制工作，其期間為3年」（嗣107年1月3日修正公布第3條
    ，但本項並未修正），就受處分人之人身自由所為限制，違
    反憲法比例原則及憲法明顯區隔原則之要求，與憲法第8條
    保障人身自由之意旨不符，應自本解釋公布之日起失其效力
    。從而被告所為固以一行為觸犯參與犯罪組織罪、加重詐欺
    取財罪、洗錢罪，經本院依刑法第55條前段規定，從一重之
    加重詐欺取財罪處斷，惟因組織犯罪防制條例第3條第3項強
    制工作之規定業經大法官解釋公布失效，自無再予論斷被告
    是否尚需依前揭規定宣告強制工作之必要，附此敘明。
五、緩刑：
    又被告前未曾受有期徒刑以上刑之宣告，此有臺灣高等法院
    被告前案紀錄表附卷可稽，且被告與告訴人吳秋美、童陳綠
    綺均已和解，告訴人吳秋美、童陳綠綺並已具狀同意法院對
    被告宣告緩刑，此有刑事陳述狀及和解書各2份附卷可稽。
    是被告犯後業已盡力賠償被害人之損失，諒經此偵審程序，
    當知所警惕，信無再犯之虞，本院因認前所宣告之刑，以暫
    不執行為適當，依刑法第74條第1項第1款之規定，併予宣告
    緩刑5年，以啟自新。復審酌被告與告訴人梁錦巧之間，因
    賠償之條件無法達成共識，而無法調解或和解，為保障告訴
    人梁錦巧之權益，且為使被告能正視法律秩序，避免再度犯
    罪，爰依刑法第74條第2項第3款，命被告應如主文所示支付
    告訴人梁錦巧賠償金（金額、期限均如主文所示）。此外，
    若被告未履行前開負擔情節重大，足認所宣告之緩刑難收預
    期效果，而有執行刑罰之必要者，檢察官得依刑法第75條之
    1第1項第4款之規定，聲請撤銷本件緩刑之宣告，併予敘明
    。
據上論斷，應依刑事訴訟法第299條第1項前段，洗錢防制法第14
條第1項、第2項，組織犯罪防制條例第3條第1項後段，刑法第11
條、第28條、第339條之4第1項第2款、第55條、第51條第5款、
第74條第1項第1款、第2項第3款，刑法施行法第1條之1第1項，
判決如主文。
本案經檢察官趙期正提起公訴，檢察官邱柏峻到庭執行職務。
中　　華　　民　　國　　111 　年　　7 　　月　　27　　日
                  刑事第四庭  審判長法  官  王俊彥
　　　　　　　　　                  法  官  姚億燦
　　　　　　　　　                  法　官  楊書琴
以上正本與原本無異。　　　　　　　　　
如不服本判決應於收受判決後20日內向本院提出上訴書狀，並應
敘述具體理由。其未敘述上訴理由者，應於上訴期間屆滿後20日
內向本院補提理由書(均須按他造當事人之人數附繕本)「切勿逕
送上級法院」。
中　　華　　民　　國　　111 　年　　7 　　月　　27　　日
                                    書記官  王珮綺   
附錄：論罪科刑法條
組織犯罪防制條例第3條第1項
發起、主持、操縱或指揮犯罪組織者，處3年以上10年以下有期
徒刑，得併科新臺幣1億元以下罰金；參與者，處6月以上5年以
下有期徒刑，得併科新臺幣1千萬元以下罰金。但參與情節輕微
者，得減輕或免除其刑。
洗錢防制法第14條第1項
有第二條各款所列洗錢行為者，處7年以下有期徒刑，併科新臺
幣5百萬元以下罰金。
中華民國刑法第339條之4
犯第339條詐欺罪而有下列情形之一者，處1年以上7年以下有期
徒刑，得併科1百萬元以下罰金：
一、冒用政府機關或公務員名義犯之。
二、三人以上共同犯之。
三、以廣播電視、電子通訊、網際網路或其他媒體等傳播工具，
    對公眾散布而犯之。
前項之未遂犯罰之。　　　　　　　　　　　　　　　　　　　　　　　　　　　　　　　　　　　　　　　　　　　　　
附表：
編號 被害人/告訴人 詐騙方式 匯款時間 匯款金額（新臺幣） 匯入帳戶 提領經過 主文 1 吳秋美（告訴） 於110年2月24日15時33分許，不詳詐欺集團成員撥打電話聯繫吳秋美，假冒為其友人林淑惠，並佯稱：手頭不方便，需借錢云云，致其陷於錯誤，而依指示於右列時間匯款右列金額至右列帳戶。 110年3月2日14時21分許 9萬元 郵局帳戶 未提領 朱立蘋三人以上共同犯詐欺取財罪，處有期徒刑壹年貳月。  2 梁錦巧 （告訴） 於110年3月2日10時許，不詳詐欺集團成員撥打電話聯繫梁錦巧，假冒其親友曾鼎文，並佯稱：因票據到期，需借錢云云，致其陷於錯誤，而依指示於右列時間匯款右列金額至右列帳戶。 110年3月2日10時40分許 30萬元  元大帳戶 被告於110年3月2日11時28分許，在元大銀行小港分行臨櫃提領30萬元。 朱立蘋三人以上共同犯詐欺取財罪，處有期徒刑壹年陸月。  3 童陳綠綺 （告訴） 於110年3月2日10時44分許，不詳詐欺集團成員撥打電話聯繫童陳綠綺，假冒其親友陳正凱，並佯稱：因票據到期，需借錢云云，致其陷於錯誤，而依指示於右列時間匯款右列金額至右列帳戶。 110年3月2日12時37分許（起訴書誤載為12時，經公訴檢察官當庭予以更正） 8萬元 元大帳戶 被告於110年3月2日12時51分至52分許，在元大銀行小港分行之自動櫃員機分別提領3萬元、3萬元、2萬元。 朱立蘋三人以上共同犯詐欺取財罪，處有期徒刑壹年參月。     110年3月2日14時23分許（起訴書誤載為13時30分，經公訴檢察官當庭予以更正） 5萬元 郵局帳戶（起訴書誤載為元大帳戶，經公訴檢察官當庭予以更正） 未提領